【裁判字號】    98,交聲,530
【裁判日期】    980423
【裁判案由】    聲明異議
【裁判全文】
臺灣彰化地方法院交通事件裁定         98年度交聲字第530號
移送機關    交通部公路總局臺中區監理所彰化監理站
聲明異議人
即受處分人  甲○○
上列聲明異議人即受處分人因違反道路交通管理處罰條例案件，
對於交通部公路總局臺中區監理所彰化監理站民國九十八年四月
十五日彰監四字第64-I00000000號裁決聲明異議，本院裁定如下
：
    主  文
原處分關於吊扣駕駛執照拾貳個月部分撤銷。
甲○○汽車駕駛人駕駛汽車經測試檢定酒精濃度超過規定標準，
吊扣小型車駕駛執照壹年。
    理  由
一、按交通法庭認為聲明異議有理由或聲明異議雖無理由而原處
    分不當或違法者，應以裁定將原處分經聲明異議部分撤銷，
    並自為裁定，道路交通案件處理辦法第二十條前段定有明文
    。次按汽車駕駛人飲用酒類或其他類似物後其吐氣所含酒精
    濃度超過每公升０點二五毫克或血液中酒精濃度超過百分之
    ０點０五以上者，不得駕駛；又汽車駕駛人，駕駛汽車經測
    試檢定，酒精濃度超過規定標準者，處新臺幣（下同）一萬
    五千元以上六萬元以下罰鍰，並當場移置保管該汽車及吊扣
    其駕駛執照一年，道路交通安全規則第一百十四條第二款、
    道路交通管理處罰條例第三十五條第一項第一款分別有明文
    規定。
二、本件聲明異議意旨略以：聲明異議人即受處分人甲○○於民
    國九十八四月一日，因酒後駕駛自用小客車為警舉發，須吊
    扣駕駛執照一年，然受處分人由於工作關係駕駛大貨車，需
    職業駕駛執照，為此提出本件異議，請求撤銷原處分關於吊
    扣駕照部分等語。
三、經查：受處分人持有大貨車普通駕駛執照，於九十八年四月
    一日二十一時二分許，駕駛車牌號碼ＨＤ－四五０六號自用
    小客車，行經彰化縣芳苑鄉○○路草湖所前，因汽車駕駛人
    酒精濃度超過規定標準之違規行為（呼氣酒精濃度為０點四
    三毫克），經彰化縣警察局芳苑分局警員掣單舉發，嗣再經
    移送機關交通部公路總局臺中區監理所彰化監理站於九十八
    年四月十五日，以彰監四字第裁64-I00000000號裁決，裁罰
    受處分人罰鍰三萬四千五百元，吊扣駕駛執照十二個月及施
    以道安講習之事實，有證號查詢汽車駕駛人資料、彰化縣警
    察局舉發違反道路交通管理事件通知單及上開裁決書各一紙
    在卷可稽，且為異議人所是認，是異議人於上開時、地，確
    有酒後駕駛自用小客車之違規行為，應堪認定。然按，道路
    交通管理處罰條例第六十八條業於九十四年十二月十四日修
    正，並自九十五年三月一日施行，修正前之道路交通管理處
    罰條例第六十八條規定：「汽車駕駛人，因違反本條例及道
    路交通安全規則之規定，受吊扣或吊銷駕駛執照處分時，吊
    扣或吊銷其持有各級車類之駕駛執照。」而修正後之道路交
    通管理處罰條例第六十八條規定：「汽車駕駛人，因違反本
    條例及道路交通安全規則之規定，受吊銷駕駛執照處分時，
    吊銷其持有各級車類之駕駛執照。」，查該條文修正前，其
    原提案修正條文為：「汽、機車駕駛人，因違反本條例及道
    路交通安全規則之規定，受吊扣或吊銷駕駛執照處分時，吊
    扣或吊銷其違法或違規當時所駕駛車輛之駕駛執照。」，其
    立法理由略以：「原條文將違法或違規駕駛人所持有各級車
    類之駕駛執照一併吊扣或吊銷，失之過酷，影響人民工作及
    生活甚鉅，爰修正之」等語，是以其立法意旨在於違規行為
    對道路交通秩序之維持及道路交通安全已生較大之影響，故
    規定吊扣或吊銷其持有各級車類之駕駛執照，以限制其繼續
    駕車行駛道路之權利，其係屬駕駛行為之限制，並不因所持
    駕駛執照種類不同而有所差異。而最後通過之修正條文，係
    將道路交通管理處罰條例第六十八條原有條文中之【吊扣或
    】三字刪除等情，此有立法院交通委員會九十四年十月五日
    臺立交字第０九四二四００一五三號函附道路交通管理處罰
    條例第六十八條審查報告可參（立法院公報第九十四卷第七
    十期第一三五至一三八頁）。則參照上開立法理由及立法經
    過，依修正後之條文，按上開規定受【吊銷駕照】處分者，
    仍維持吊銷其持有各級車類之駕駛執照，至於，受【吊扣駕
    照】處分者，則僅【吊扣】其違法或違規當時所駕駛車輛之
    駕駛執照，不再吊扣其持有各級車類之駕駛執照，此觀之立
    法理由及立法經過至明。本件受處分人前開違規行為係發生
    於九十八年四月一日，自應依修正後道路交通管理處罰條例
    第六十八條規定裁處。且修正後道路交通管理處罰條例第六
    十八條之規定，既將「吊扣」等字刪除，是依前開說明，駕
    駛人受吊扣駕駛執照處分時，不再吊扣其持有各級車類之駕
    駛執照。故原處分機關於作成吊扣駕駛執照處分時，應就行
    為人所應吊扣之駕駛執照種類予以限定，始符合依法行政原
    則。而查，本件受處分人為違規時係駕駛自用小客車，此有
    上揭舉發違反道路交通管理事件通知單一紙附卷可憑，揆諸
    前開說明，其依法所受之處分應為限制其駕駛自用小客車之
    權利，即吊扣其小型車駕駛執照，移送機關未審酌及此，逕
    為吊扣駕駛執照之裁罰，而未區別其駕駛執照種類，即難認
    為允當。從而，本件受處分人之異議為有理由，爰撤銷原處
    分關於「吊扣駕駛執照十二個月」部分，並就撤銷部分改諭
    知如主文第二項所示。至於移送機關另裁處受處分人罰鍰及
    施以道安講習部分，受處分人就此並未提出異議，本院即無
    由併予審酌，附此敘明。
據上論斷，依道路交通案件處理辦法第二十條前段，裁定如主文
。
中    華    民    國    98    年    4     月    23    日
                            交通法庭法  官  王義閔
以上正本證明與原本無異
如不服本裁定，應於裁定送達後5日內，向本院提出抗告狀。
中    華    民    國    98    年    4     月    23    日
                                    書記官  黃幼華


司法院資訊處製作；財團法人民間司法改革基金會備份。
